【裁判字號】    90,台上,6264
【裁判日期】    901012
【裁判案由】    違反毒品危害防制條例
【裁判全文】
最高法院刑事判決                                九十年度台上字第六二六四號
    上  訴  人  臺灣高等法院臺南分院檢察署檢察官
    上  訴  人
    即  被  告  乙○○
                甲○○
右上訴人等因被告等違反毒品危害防制條例案件，不服台灣高等法院台南分院中華民
國八十九年十二月七日第二審更審判決（八十九年度上更(一)字第四四三號，起訴案號
：台灣台南地方法院檢察署八十八年度偵字第八一○六、八一○七號），提起上訴，
本院判決如左：
    主  文
原判決撤銷，發回臺灣高等法院臺南分院。
    理  由
本件原判決因撤銷第一審諭知上訴人甲○○無罪及論處上訴人乙○○以連續販賣第二
級毒品，累犯罪刑之判決，改判均論處上訴人等二人以連續販賣第二級毒品罪刑（乙
○○為累犯），固非無見。惟查：（一）按科刑之判決書，其宣示之主文，與所記載
之事實及說明之理由，必須互相適合，否則即屬判決理由矛盾之當然違背法令，自足
構成撤銷之原因。本件原判決事實欄載明：上訴人乙○○以每次（新台幣（下同）一
千元或二千元之價格，販賣第二級毒品安非他命予楊明輝十次（其中一千元九次、二
千元一次），共計得款一萬一千元；判決理由亦敘明上訴人乙○○販賣安非他命與楊
明輝，販賣所得共計一萬一千元…應宣告沒收……等旨（原判決第十三頁），然於判
決主文中竟宣示上訴人乙○○販賣毒品所得財物壹萬元沒收，其判決主文與事實、理
由即難謂合，依前開說明，其判決自難認適法。（二）原判決事實認定：民國八十八
年六月二十八日下午二十二時許，案外人楊明輝經警授意，佯裝購買安非他命，與乙
○○聯絡購買之數量、價格，乙○○因手中已無安非他命及現金，乃轉至台南市○○
路○段哥爸妻夫飯店八○八室向甲○○表示要購買安非他命三千元，嗣以行動電話與
楊明輝約定交貨之地點，並委請甲○○以小客車載其外出至約定地點收取價款交付甲
○○，經甲○○同意，遂載同乙○○於同日二十二時許，至台南市○○路○段崇明路
口停車，並交付數量不足三千元之安非他命一包予楊明輝，尚未得款之際，為警當場
查獲，並扣得該安非他命一包等情，判決理由亦敘明該次販賣行為係由上訴人甲○○
販賣安非他命一包予上訴人乙○○，乙○○再將該包安非他命轉賣予楊明輝，惟因該
次係楊某配合警方辦案而為，難認楊某有購買之真意，而認上訴人二人該次行為尚屬
未遂階段，均應論以毒品危害防制條例第四條第五項、第二項之販賣第二級毒品未遂
罪，並認上訴人二人係前後轉賣行為，並無犯意聯絡及行為分擔問題。如所敘無誤，
則上訴人乙○○既係與楊明輝有買賣安非他命之合意後，始向甲○○購進扣案之安非
他命一包轉賣，其所為是否已屬意圖營利而販入該包安非他命？又上訴人甲○○販賣
之對象既係乙○○，且已交貨，而乙○○購入係為再轉賣與楊明輝，雖楊明輝無購買
之真意，然乙○○是否亦無購買之真意，已非無疑？如乙○○非無購買之真意，則楊
明輝有無購買之真意，應無礙乙○○與甲○○間買賣之成立，原審未予斟酌上情，細
加研求，徒以楊明輝無購買之真意，而認上訴人二人間之前後手轉賣行為，亦不成立
買賣而均論以未遂，有判決事實與理由矛盾及適用法則不當之違誤。（三）原判決事
實認定：上訴人甲○○基於營利之意圖之概括犯意，連續自八十八年三月起至六月間
，在其所投宿之台南市「哥爸妻夫」賓館、巨人飯店房間，販賣第二級毒品安非他命
予乙○○七次，每次三千元等情，惟查公訴人係以上訴人施筱基鳴連續於八十八年六
月間販賣安非他命與乙○○等情提起公訴，原判決就未經起訴之同年三月至五月間犯
行，一併審理判決，又未敘明其併予審理之依據，亦嫌理由不備。（四）我國刑事訴
訟法採直接審理主義，故採為判決基礎之證據資料，必須經過調查程序，以顯出於審
判庭者，始與直接審理主義相符，即依刑事訴訟法第一百六十四條、第一百六十五條
規定：證物應示被告，令其辨認，卷宗內之筆錄及其他文書可為證據者，應向被告宣
讀，或告以要旨；此項程序為公開審判期日所應踐行者，於第二審審判程序既亦在準
用之列，自應依法踐行此項程序，方稱適法；否則即係於審判期日所應調查之證據未
予調查，若採為裁判之基礎，其判決當然為違背法令。上訴人甲○○上訴意旨指稱：
原判決引為判決基礎之證據中：甲○○之0000000000號碼行動電話；
扣案之安非他命一包；甲○○之台南市衛生局尿液檢驗成績書；法務部調查局八
十八年九月二十七日（八八）陸字第八八○六六六九○號檢驗通知書等物，原審於審
判期日並未向上訴人甲○○提示或告以要旨云云。按依刑事訴訟法第四十七條明文：
審判期日之訴訟程序，專以審判筆錄為證，經查本案審判筆錄就上訴人甲○○部分所
踐行提示證物之訴訟程序僅籠統記載：「你對自己在警訊、偵查中、原審、歷審及本
院審理歷次所製作之筆錄暨所有卷證資料有何意見？」等語（原審卷第一九六頁），
其是否已依法提示上開證物供上訴人甲○○辨認？所踐行之訴訟程序是否於法相符？
依上開筆錄之記錄，並無從判斷。本案既經發回，應一併注意及之。以上或為上訴意
旨所指摘，或為本院得依職權調查之事項，應認原判決有撤銷發回之原因。
據上論結，應依刑事訴訟法第三百九十七條、第四百零一條，判決如主文。
中      華      民      國     九十     年      十      月     十二     日
                              最高法院刑事第十一庭
                                  審判長法官  林  增  福
                                        法官  邵  燕  玲
                                        法官  吳  昆  仁
                                        法官  陳  世  雄
                                        法官  惠  光  霞
      右正本證明與原本無異
                                              書  記  官
中      華      民      國     九十     年      十      月     十八     日


司法院資訊處製作；財團法人民間司法改革基金會備份。
